【裁判字號】    99,易,407
【裁判日期】    990402
【裁判案由】    詐欺
【裁判全文】
臺灣高雄地方法院刑事判決               99年度易字第302號
公  訴  人  臺灣高雄地方法院檢察署檢察官
被      告  甲○○
上列被告因竊盜案件，經檢察官提起公訴（99年度偵緝字第 107
、108 、109 、110 、111 號），並追加起訴（99年度偵字第23
31號），被告於準備程序中就被訴事實為有罪之陳述，經告知簡
式審判意旨，且詢問當事人意見後，本院合議庭裁定由受命法官
獨任依簡式審判程序審理，本院判決如下：
    主  文
甲○○犯如附表二所示之罪，均累犯，各處如附表二所示之刑。
又幫助犯詐欺取財罪，共貳罪，均累犯，各處有期徒刑肆月，如
易科罰金，均以新臺幣壹仟元折算壹日。應執行拘役壹佰貳拾日
、有期徒刑柒月，如易科罰金，均以新臺幣壹仟元折算壹日。
    事  實
一、甲○○前於民國96年間，因犯詐欺案件，經本院以96年度簡
    字第3329號判處有期徒刑5 月確定，於96年10月16日易科罰
    金執行徒刑完畢。猶不知悔改，於上開徒刑執行完畢5 年內
    ，復意圖為自己不法之所有，先於97年2 月28日晚間8 時許
    ，在其房東王朝愷位於高雄市○○區○○路一帶之住處，徒
    手竊取王朝愷保管之加水投幣機鑰匙1 串。得手後，又另行
    意圖為自己不法之所有，於同年8 月30日下午2 時許，在高
    雄縣岡山鎮○○○路366 號，持上開竊得之鑰匙，開啟王志
    盛所有設置在上址之加水投幣機之大鎖，竊取加水投幣機內
    之現金新臺幣（下同）800 元，得手後供己花用。再另行意
    圖為自己不法之所有，於同年9 月4 日凌晨0 時20分許，持
    上開竊得之鑰匙，以同一之方法，竊取設置在上址之加水投
    幣機內之現金640 元。嗣於同年9 月4 日凌晨0 時20分許，
    為警當場查獲，並於有權偵查犯罪權限之員警尚不知悉犯罪
    嫌疑前，主動向承辦警員坦承上開竊取現金800 元之事實並
    願接受裁判，始悉上情。
二、又甲○○已可預見將自己之身分證及戶籍謄本等個人資料提
    供他人使用，向金融機構申辦無記名晶片儲值卡（即電子錢
    包），足以生幫助他人不法實施詐欺犯罪之結果，縱令以上
    開無記名晶片儲值卡作為犯罪工具，亦不違背其本意之幫助
    犯意，仍於97年8 月間某日，在臺北縣三重市重新橋一帶，
    將其個人之身分證及戶籍謄本影本交予已成年而真實姓名年
    籍不詳之詐欺集團成員，由該詐欺集團成員持以分別向合作
    金庫商業銀行七賢分行（下簡稱合作金庫銀行）申辦帳號00
    00000000000 號、0000000000000 號及000000000000號等無
    記名晶片儲值卡3 張供渠等利用。嗣於如附表一所示之時間
    ，該詐欺集團成員與其所屬詐欺集團之其他成員，共同意圖
    為自己不法所有之犯意聯絡，在網路上假扮為賣家，向張雅
    雯、黃懷霈、游雅妃及何淑敏等等4 人，佯稱如附表一所示
    之不實事項，致張雅雯等人信其為真，分別匯款如附表一所
    示金額至上開無記名晶片儲值帳戶，經張雅雯等人發覺受騙
    ，報警循線查獲。
三、另甲○○明知已成年而真實姓名年籍不詳綽號「大哥」之男
    子，係在網路上刊登不實之商品拍賣訊息以詐騙網路購物者
    之人，且已可預見將自己所持之無線網卡提供該綽號「大哥
    」之男子使用，足以生幫助他人不法實施詐欺犯罪之結果，
    縱令該綽號「大哥」之男子以該無線網卡上網作為犯罪工具
    ，亦不違背其本意之幫助犯意，仍於98年10月底某日，將其
    向不知情之王宗耀租用之中華電信股份有限公司行動電話3G
    網卡（IP位置：114.137.229.205 ）寄送至臺北市萬華區○
    ○○路○ 段194 號1 樓該綽號「大哥」男子之住處，提供予
    綽號「大哥」之男子使用。嗣於同年11月25日某時，該綽號
    「大哥」之男子與其所屬之詐欺集團成員，共同意圖為自己
    不法所有之犯意聯絡，持上開3G無線網卡上網，在雅虎奇摩
    拍賣網站上自稱為帳號「fg5981」之賣家，向林淑芬訛稱欲
    出賣櫻桃小丸子公仔等不實事項，林淑芬信其為真，遂於同
    年11月25日上午9 時39分許，匯款720 元之金額至該詐欺集
    團成員指定之玉山商業銀行帳號0000000000000000號帳戶，
    經林淑芬驚覺受騙，報警循線查獲。
四、案經臺北市政府警察局大安分局、文山第一分局報告臺灣臺
    北地方法院檢察署檢察官、臺中市警察局第五分局報告臺灣
    臺中地方法院檢察署檢察官、桃園縣政府警察局蘆竹分局報
    告臺灣桃園地方法院檢察署檢察官，分別呈請臺灣高等法院
    檢察署檢察長令轉及高雄縣政府警察局、高雄市政府警察局
    小港分局報告臺灣高雄地方法院檢察署檢察官偵查起訴及追
    加起訴。
    理  由
一、本件被告甲○○所犯為死刑、無期徒刑或最輕本刑為3 年以
    上有期徒刑以外之罪，依其於準備程序中就被訴犯罪事實，
    為有罪之陳述，經告知簡式審判程序之旨，並聽取當事人之
    意見後，依刑事訴訟法第273 條之1 第1 項之規定，本院合
    議庭裁定由受命法官獨任進行簡式審判程序，合先指明。
二、被告甲○○於前揭事實欄一所示之時、地，先後徒手竊取被
    害人王朝愷保管之加水投幣機鑰匙1 串及被害人王志盛所有
    之現金各800 元、640 元，共計3 次；又於前揭事實欄二所
    示之時、地，提供自己之身分證及戶籍謄本等個人資料予不
    詳詐欺集團成員，申辦合作金庫銀行之無記名晶片儲值帳戶
    ，進而幫助該詐欺集團成員在網路上詐騙被害人張雅雯等 4
    人；另於前揭事實欄三所示之時、地，提供其向他人租用之
    無線網卡交予綽號「大哥」之成年男子使用，幫助該綽號「
    大哥」所屬詐欺集團成員在網路上詐騙被害人林淑芬之事實
    ，業據被告於警詢、偵查及本院審理中坦承不諱（見高縣岡
    警偵移字第0970034412號卷下簡稱警一卷第4-7 頁、97年度
    偵字第25749 號卷下簡稱偵一卷第9-10頁、98年度偵緝字第
    678 號卷下簡稱偵緝一卷第4-6 頁、98年度偵緝字第1425號
    卷下簡稱偵緝二卷第8 、19-21 頁、99年度偵緝字第107 號
    卷下簡稱偵緝三卷第7-9 、20-21 、39-42 頁及本院易卷第
    14-17 、37頁），核與證人王志盛於警詢、王朝愷於警詢及
    偵查中、張雅雯於警詢、黃懷霈於警詢、游雅妃於偵查中、
    何淑敏於警詢、林宥彤於偵查中、王宗耀於警詢、林淑芬於
    警詢及偵查中、葉姿均於警詢及李逸婷於警詢、楊仁傑於偵
    查中證述之情節大致相符（見警一卷第8-13頁、北市警同分
    刑字第09830453400 號卷下簡稱警二卷第1-2 頁、中分五偵
    字第0980009169號卷下簡稱警三卷第1-2 頁、偵一卷第23-2
    4 頁、偵二卷第4-5 、54-55 頁、98年度偵字第10647 號卷
    下簡稱偵三卷第5-7 頁、偵緝一卷第11-13 頁、偵緝二卷第
    58-59 頁、高市警港分偵字第0990000706號卷下簡稱警四卷
    第4-7 頁、99年度偵字第2331號卷下簡稱偵四卷第3 、19-2
    2 頁），並有搜索扣押筆錄暨扣押物品目錄表、扣押物品收
    據2 份、贓物認領保管單2 紙、營利事業登記證2 張、照片
    6 張、安泰商業銀行交易明細單1 張、網路往來通訊內容影
    本1 份、受理詐騙帳戶通報警示簡便格式表5 紙、反詐騙諮
    詢專線紀錄表3 紙、合作金庫商業銀行七賢分行97年12月17
    日合金七賢字第0970005153號函暨購買人及帳戶交易相關資
    料明細表1 份、反詐騙案件紀錄表2 張、受理刑事案件報案
    三聯單4 紙、受理各類案件紀錄表3 紙、金融機構聯防機制
    通報單1 張、交易明細表影本2 張、合作金庫商業銀行七賢
    分行97年12月10日合金七賢字第0970005021號函暨其附件購
    買人及帳戶交易相關資料明細表1 份、交易明細單影本2 張
    、拍賣網頁3 份、合作金庫商業銀行七賢分行98年2 月3 日
    合金七賢字第0980000458號函暨帳戶交易相關資料明細表 1
    份、0000-000000 號通聯調閱查詢單1 紙、0000-000000 號
    通聯調閱查詢單1 紙、拍賣得標通知信1 份、合作金庫商業
    銀行七賢分行98年1 月23日合金七賢字第0980000419號函暨
    其帳戶交易相關資料明細表1 份、拍賣帳號Ｚ0000000000 號
    查詢結果1 份、合作金庫商業銀行98年7 月23日合金總電字
    第0980021147號函1 份、合作金庫商業銀行98年8 月4 日合
    金總電字第0980022443號函1 份、0000-000000 號及0000-0
    00000 號聲請人基本資料、拍賣帳號f95981號查詢資料1 份
    、中華電信IP位址60.199.104.193作業中心回覆單1 紙、中
    華電信查詢單1 張、玉山銀行個人金融事業處98年12月24日
    玉山個（電）字第0981221006號函暨會員資料及交易明細 1
    份、現場勘驗照片6 張、租用中華電信3G網卡立約書1 份、
    電腦對話紀錄影本5 張、聯繫對談資料1 份、奇摩會員帳號
    f95981號資料表1 張及扣押物品清單1 紙在卷可佐（見警一
    卷第17-25 頁、警二卷第3-15頁、警三卷第3- 11 頁、偵二
    卷第6-37、40-41 頁、偵三卷第8-19、23-28 頁、偵緝二卷
    第26、29頁、98年度偵緝字第1426號卷第39頁、警四卷第8-
    33、37-45 、91-95 頁、偵四卷第27-30 、32、34頁），是
    被告上開自白與事實相符足可採信。本件事證明確，被告竊
    盜及幫助詐欺取財之犯行堪以認定，自應依法論科。
三、按刑法上之幫助犯，係對於犯罪與正犯有共同之認識，而以
    幫助之意思，對於正犯資以助力，而未參與實施犯罪之行為
    者而言（最高法院75年度臺上字第1509號、84年度臺上字第
    5998號、88年度臺上字第1270號判決意旨可資參照），是以
    如未參與實施犯罪構成要件之行為，且係出於幫助之意思提
    供助力，即屬幫助犯，而非共同正犯。本件被告甲○○雖提
    供自己之身分證、戶籍謄本等個人資料交予不詳之詐欺集團
    成員申辦無記名晶片儲值帳戶，並提供向他人租用之無線網
    卡交予綽號「大哥」男子之詐欺集團成員，分別作為詐欺集
    團成員詐欺取財匯款、上網張貼拍賣訊息及聯絡網路賣家使
    用，惟被告單純提供上開物品供人使用之行為，尚難逕與向
    被害人施以詐術行為等同視之，且無積極證據足以證明被告
    參與詐欺取財犯行之構成要件行為，其上開所為，僅係對於
    詐欺集團成員遂行詐欺取財犯行資以助力，揆諸前開說明，
    自應論以幫助犯。核被告上開所為，係犯刑法第320 條第 1
    項之竊盜罪及同法第30條第1 項、第339 條第1 項之幫助詐
    欺取財罪。被告幫助他人實行犯罪行為，為幫助犯，應依刑
    法第30條第2 項之規定，按正犯之刑減輕之。又被告以一幫
    助詐欺取財犯意，提供其個人身分證及戶籍謄本等資料予詐
    欺集團成員申辦上開3 個銀行帳戶，致該詐欺集團成員先後
    向被害人張雅雯、黃懷霈、游雅妃及何淑敏等4 人施行詐騙
    ，係一幫助行為侵害被害人張雅雯等人之財產法益，為同種
    想像競合犯，應依刑法第55條之規定，以一幫助詐欺取財罪
    處斷。上開所犯3 次竊盜及2 次幫助詐欺取財之行為，犯意
    各別且行為互殊，應予分論併罰。又被告前於96年間，因犯
    詐欺案件，經本院以96年度簡字第3329號判處有期徒刑5 月
    確定，於96年10月16日易科罰金執行徒刑完畢，有臺灣高等
    法院被告前案紀錄表1 份在卷可參，其於上開徒刑執行完畢
    5 年以內再犯本件有期徒刑以上之罪，為累犯，應依刑法第
    47條第1 項之規定，加重其刑。另被告於97年9 月4 日為職
    司偵查犯罪權限員警逮捕後，於事實欄一所示竊取現金 800
    元之犯罪尚未發覺前，主動向員警坦承犯罪，並接受裁判等
    情，此觀證人王志盛及王朝愷於同日警詢時，均未證述發現
    被告竊取渠等加水投幣機內之現金800 元等情（見警一卷第
    8-13頁），而依卷存事證亦未顯示有何被告涉及該次竊盜之
    嫌疑，應認其符合自首之要件，依刑法第62條之規定，得減
    輕其刑。刑有加重或減輕之事由，先加後減之，爰審酌被告
    僅因貪圖己欲，不思以正當方式獲取財物，竟多次竊盜及以
    提供個人資料、無線網卡等物幫助他人遂行詐騙，嚴重侵害
    被害人之財產法益，心態實屬可議，迄未賠償被害人所受損
    害，惟念及其於警詢、偵查及本院審理中均坦承犯行，犯後
    態度尚佳，且所竊財物價值及被害人遭詐騙之金額約3 萬元
    ，損失尚非鉅多暨其犯罪情節、動機、目的及手段等一切情
    狀，量處如主文所示之刑，並定其應執行之刑及易科罰金之
    折算標準。
據上論斷，應依刑事訴訟法第273 條之1 第1 項、第299 條第 1
項前段，刑法第320 條第1 項、第339 條第1 項、第30條第2 項
、第47條第1 項、第41條第1 項前段、第55條前段、第62條、第
51條第5款、第6款，刑法施行法第1 條之1 ，判決如主文。
本案經檢察官王兆琳到庭執行職務。
中    華    民    國    99    年    4    月     2     日
                  刑事第十三庭  法  官  許仁豪
以上正本證明與原本無異。
如不服本判決應於收受送達後10日內向本院提出上訴書狀，並應
敘述具體理由；如未敘述上訴理由者，應於上訴期間屆滿後20日
內向本院補提理由書（均須按他造當事人之人數附繕本）「切勿
逕送上級法院」。
中    華    民    國    99    年    4     月    6     日
                                書記官  王翌翔
附錄法條：刑法第320條、第339條。
中華民國刑法第320條
（普通竊盜罪、竊佔罪）
意圖為自己或第三人不法之所有，而竊取他人之動產者，為竊盜
罪，處5  年以下有期徒刑、拘役或 5 百元以下罰金。
意圖為自己或第三人不法之利益，而竊佔他人之不動產者，依前
項之規定處斷。
前二項之未遂犯罰之。
中華民國刑法第339條
（普通詐欺罪）
意圖為自己或第三人不法之所有，以詐術使人將本人或第三人之
物交付者，處 5 年以下有期徒刑、拘役或科或併科 1 千元以下
罰金。
以前項方法得財產上不法之利益或使第三人得之者，亦同。
前二項之未遂犯罰之。
附表一：被害人等受騙方式及匯款明細一覽表。
┌──┬───┬────┬─────┬──────┬────────────┐
│編號│被害人│匯款時間│匯款金額  │匯入帳戶    │詐     騙      方     式│
├──┼───┼────┼─────┼──────┼────────────┤
│ 1  │張雅雯│97年11月│1,130元   │合作金庫銀行│該詐欺集團成員自稱為帳號│
│    │      │19日18時│          │帳號00000000│「NOA1391＠pchome.com.tw│
│    │      │28分許  │          │000253號    │」之賣家，在雅虎奇摩拍賣│
│    │      │        │          │            │網站上，佯稱欲販售水澤、│
│    │      │        │          │            │薰衣草護手霜共計4 條，致│
│    │      │        │          │            │張雅雯信其為真，匯款左列│
│    │      │        │          │            │金額至甲○○左列銀行帳戶│
│    │      │        │          │            │。                      │
├──┼───┼────┼─────┼──────┼────────────┤
│ 2  │黃懷霈│97年11月│1,350元   │同上帳戶    │該詐欺集團成員自稱為帳號│
│    │      │19日23時│          │            │「eva83512＠yahoo.com.tw│
│    │      │41分許  │          │            │」之賣家，在雅虎奇摩拍賣│
│    │      │        │          │            │網站上，佯稱欲販售瑰柏翠│
│    │      │        │          │            │護手霜1 條，致黃懷霈信其│
│    │      │        │          │            │為真，匯款左列金額至楊哲│
│    │      │        │          │            │忠左列銀行帳戶。        │
├──┼───┼────┼─────┼──────┼────────────┤
│ 3  │游雅妃│97年11月│7,000元   │合作金庫銀行│該詐欺集團成員自稱為帳號│
│    │      │21日0 時│          │帳號00000000│「Ｚ000000000@kimo.com 」│
│    │      │43分許  │          │000482號    │之賣家，在雅虎奇摩拍賣網│
│    │      ├────┼─────┤            │站上，佯稱欲販售EeePC702│
│    │      │97年11月│14,000元  │            │型8G視訊版小筆電及 APPLE│
│    │      │21日3 時│          │            │牌iPhone手機各1 個，致游│
│    │      │8 分許  │          │            │雅妃信其為真，匯款左列金│
│    │      │        │          │            │額至甲○○左列銀行帳戶。│
├──┼───┼────┼─────┼──────┼────────────┤
│ 4  │何淑敏│97年12月│5,800元   │合作金庫銀行│該詐欺集團成員自稱為帳號│
│    │      │23日21時│          │帳號00000000│「candyptw＠yahoo.com.tw│
│    │      │13分許  │          │000458號    │ 」 之賣家，在雅虎奇摩拍│
│    │      │        │          │            │賣網站上，佯稱欲販售艾芙│
│    │      │        │          │            │美燕麥潔膚乳共計15瓶，致│
│    │      │        │          │            │何淑敏信其為真，匯款左列│
│    │      │        │          │            │金額至甲○○左列銀行帳戶│
│    │      │        │          │            │。                      │
├──┴───┴────┼─────┼──────┴────────────┤
│總                  計│29,280元  │                                      │
└───────────┴─────┴───────────────────┘
附表二：
┌──┬────────────────┬─────────┐
│編號│犯        罪        事        實│量              刑│
├──┼────────────────┼─────────┤
│ 1  │甲○○於97年2 月28日晚間8 時許，│甲○○犯竊盜罪，累│
│    │在其房東王朝愷位於高雄市楠梓區德│犯，處拘役肆拾日，│
│    │民路一帶之住處，徒手竊取王朝愷保│如易科罰金，以新臺│
│    │管之加水投幣機鑰匙1串。         │幣壹仟元折算壹日。│
├──┼────────────────┼─────────┤
│ 2  │甲○○於97年8 月30日下午2 時許，│甲○○犯竊盜罪，累│
│    │在高雄縣岡山鎮○○○路366 號，持│犯，處拘役肆拾日，│
│    │上開竊得之鑰匙，開啟王志盛所有設│如易科罰金，以新臺│
│    │置在上址之加水投幣機之大鎖，竊取│幣壹仟元折算壹日。│
│    │加水投幣機內之現金800元。       │                  │
├──┼────────────────┼─────────┤
│ 3  │甲○○於97年9 月4 日凌晨0 時20分│甲○○犯竊盜罪，累│
│    │許，持上開竊得之鑰匙，以同上之方│犯，處拘役伍拾日，│
│    │法，竊取設置在上址之加水投幣機內│如易科罰金，以新臺│
│    │之現金640元。                   │幣壹仟元折算壹日。│
└──┴────────────────┴─────────┘

司法院資訊處製作；財團法人民間司法改革基金會備份。
